臺灣板橋地方法院刑事判決　　　　　　　　　　　　　九十年度易緝字第二六二號
　　公　訴　人　臺灣板橋地方法院檢察署檢察官
　　被　　　告　丁○○○
右列被告因詐欺案件，經檢察官提起公訴（八十七年度偵字第一一二七○號、第一四
一八四號），本院判決如左：
    主  文
丁○○○連續意圖為自己不法之所有，以詐術使人將本人之物交付，處有期徒刑壹年
。
    事  實
一、丁○○○於民國八十四年八月初，自任會首招攬寅○○等人為會員成立民間互助
    會，連同會首在內共六十會，約定每人每會新臺幣（下同）一萬元，採內標方式
    標會，會期自八十四年八月十日起至八十七年十一月三十日止，每二十日開標一
    次（即每逢單月份之二十日、雙月份之十日、三十日為開標日），嗣丁○○○因
    遭其他人陸續倒會，致令無法週轉，竟基於意圖為自己不法所有之概括犯意，先
    後於附表所示之時間，在臺北縣三重市○○○街九二巷四十五號三樓住處開標時
    ，利用多數會員未及參加開標及對其信任之機會，而在空白紙上虛偽寫下標金參
    與競標（並未書寫會員姓名），嗣並於開標時持以向在場會員詐稱係其代某未到
    場之會員寄標，而施用詐術宣布由該最高標之寄標某會員得標，實則由丁○○○
    所冒標，並於開標後多次以電話或親赴各活會會員住處詐稱上情（向被冒標會員
    部分則係詐稱他人得標），致使各活會會員及被冒標會員因而陷於錯誤交付會款
    多次（各次冒標所詐得金額如附表所示），而先後總計詐得一百九十四萬六千八
    百元，以供己週轉使用。嗣丁○○○終因無力還款，乃於八十七年四月三十日宣
    布倒會後即避不見面。嗣經起訴後為本院發布通緝，而於九十年十二月二十日始
    為警於金門機場查獲。
二、案經會員寅○○等人訴由臺灣板橋地方法院檢察署檢察官偵查起訴。
    理  由
一、訊據被告丁○○○對其虛偽填寫標單參與競標，並於開標時冒稱係某未到場會員
    寄標而得標之詐財事實，固已自承不諱，惟辯稱伊僅有冒標告訴人癸○○二會及
    戊○○一會共計三會而已，其餘均未冒標等語，惟查上揭事實業據告訴人丙○○
    、癸○○之母壬○○○、乙○之夫庚○○、戊○○、己○○○、甲○、子○○到
    庭指訴在卷，並有登載有得標記錄之互助會單影本二紙在卷可憑，而上開登載有
    得標紀錄之互助會單影本二紙，其中一紙（即偵查卷告訴狀所附之證二）係告訴
    人寅○○之母丑○○○每次開標後以電話向被告詢問得標詳情時逐次登載而來，
    已據證人丑○○○於本院證述在案（見本院九十一年一月二十八日訊問筆錄），
    且除告訴人甲○、子○○外，與另紙（即偵查卷告訴狀所附之證一）由各會員倒
    會後自行開會時由會員黃淑玲探查所得而登載之得標紀錄互助會單（見偵查卷第
    六十五頁證人庚○○證言）相符，是該由證人丑○○○所逐次依被告所述登載之
    得標紀錄互助單自屬詳實可信。至黃淑玲所登載之得標紀錄互助會單，雖無告訴
    人甲○之遭冒標紀錄，但乃為證人丑○○○之得標紀錄互助會單所載明，且為告
    訴人甲○所指訴在案，顯係黃淑玲所登載之得標紀錄互助會單所遺漏。另告訴人
    子○○之遭冒標時間應為八十七年二月十日，標息應為三千二百元，已據證人丑
    ○○○之得標紀錄互助會單所載明，檢察官起訴書附表依黃淑玲所登載之得標紀
    錄互助會單所載，而誤記為八十七年三月二十日，標息為三千三百元，惟依黃淑
    玲所登載之得標紀錄互助會單之告訴人子○○遭冒標時間乃誤記為八十七年三月
    二日，已屬有誤（按開標日應為十日或二十日），且檢察官所指之八十七年三月
    二十日遭冒標時間，該黃淑玲所登載之得標紀錄互助會單上竟於編號三十一號之
    會員「世姝」欄內復重複記載於八十七年三月二十日以三千四百元得標，核與證
    人丑○○○之得標紀錄互助會單亦記載會員「世姝」於八十七年三月二十日以三
    千四百元得標相符，足見黃淑玲所登載之許王霞遭冒標之時間及標息金額紀錄均
    屬有誤，併予指明。從而被告所辯其僅冒標三會云云，要屬畏罪卸責之詞，自不
    足採，是本件事證明確，被告犯行洵堪認定。
二、核被告意圖為自己不法之所有，以詐術冒標手法使會員交付會款，所為係犯刑法
    第三百三十九條第一項之意圖為自己不法之所有，以詐術使人將本人之物交付罪
    。被告先後多次犯行，時間緊接、犯罪構成要件相同，顯係基於概括犯意而為之
    ，應論以連續犯一罪，並依法加重其刑。又會員得標後為死會，屆期每月均應按
    約定額攤還支付會款，並無因此受被告冒標詐欺而交付會款之情形，公訴人誤將
    死會會員之應攤還會款金額算入被告詐欺所得金額內，自屬有誤，併予指明。爰
    審酌被告犯罪之動機、目的、手段及所造成危害、所得利益，經通緝後到案後現
    仍未與告訴人達成民事上和解等一切情狀，處如主文所示之刑，以資懲儆。
三、至公訴意旨另以被告另有於八十五年八月三十日冒標告訴人丑○○○名義之會款
    、八十六年六月十日冒標告訴人卯○○名義之會款、八十六年八月三十日冒標告
    訴人寅○○名義之會款、八十六年十一月二十日冒標告訴人辰○○名義之會款、
    八十六年十二月十日冒標告訴人辛○名義之會款、八十七年一月二十日冒標告訴
    人巳○○名義之會款云云，惟查上開事實已據被告所堅決否認，而告訴人丑○○○、寅○○、卯○○、辰○○、辛○、巳○○均已到庭證稱其均未被冒標或本即
    係其自行得標等情（見本院九十一年一月十四日、九十一年二月二十五日、九十
    一年四月一日訊問筆錄），而依上開黃淑玲所登載之得標紀錄互助會單，雖編號
    六號之「美玲」（按即告訴人辰○○）、編號四十二號之「來好」（按即告訴人
    丑○○○）、編號四十四號「燁明」（按即告訴人寅○○）、編號四十六號「秀
    琴」（按即告訴人卯○○）、編號四十七號「麗雲」（按即告訴人巳○○），均
    記載有得標紀錄，惟經本院以之與告訴人丑○○○所登載之得標紀錄互助會單比
    對結果，除編號五、六號之「美玲」僅得標一次，二者相符（載為五號，為同一
    人），並與告訴人辰○○到庭證稱其參加二會，已自行得標一會，另一會未遭冒
    標等情相符，另四十七號之「麗雲」記載其得標之時間為六月十日，已為不同外
    ，其餘上開各告訴人於丑○○○所登載之得標紀錄互助會單均未有記載有得標記
    錄，再經本院逐一比對各得標日期，始發覺上開黃淑玲所登載之得標紀錄互助會
    單，編號四十二號之「來好」、編號四十四號「燁明」、編號四十六號「秀琴」
    、編號四十七號「麗雲」之得標紀錄之日期金額，依序應為丑○○○所登載得標
    紀錄互助會單上之編號三十六號、二十六號、四十七號、二十九號之得標紀錄，
    ，顯係黃淑玲所登載之得標紀錄互助會單所誤載，致生誤會。（另起訴書附表所
    載遭冒標之編號八號「玉霞」之告訴人子○○得標紀錄，經比對結果，乃係黃淑
    玲與三十一號「世姝」為重複之相同登載，而屬有誤，應更正為丑○○○所正確
    登載之得標日期為八十七年二月十日、金額三千二百元，併予指明）另編號五十
    六號「阿有」之告訴人辛○依上開二件得標紀錄互助會單亦均未載有得標紀錄，
    告訴人辛○亦到庭證稱伊僅係聽其他會員稱有冒標，實際伊並不清楚等語。是公
    訴人謂被告另有上開冒標情事，顯屬不能證明，惟公訴人既認此部分與前開有罪
    部分有連續犯之裁判上一罪關係，爰均不另為無罪之諭知。
據上論斷，應依刑事訴訟法第二百九十九條第一項前段，刑法第五十六條、第三百三
十九條第一項，罰金罰鍰提高標準條例第一條前段，判決如主文。
本案經檢察官高智美到庭執行職務。
中      華      民      國      九十一      年      五    月    二十七  日
      臺灣板橋地方法院刑事第六庭
                                      法  官  朱 耀 平
右正本證明與原本無異
如不服本判決應於送達後十日內向本院提出上訴狀
                                      書記官  黃 炎 煌
中      華      民      國      九十一      年      五    月    三十    日
附表
 ┌────┬─────┬───────┬──────────┬────┐
 │冒標日期│被冒標人  │標息（新臺幣）│詐    得    金    額│會單編號│
 ├────┼─────┼───────┼──────────┼────┤
 │八十四年│丙○○    │二千七百元    │7300x53=386900      │五七    │
 │十二月十│          │              │活會五二人加本次被冒│        │
 │日      │          │              │標者共五三人        │        │
 ├────┼─────┼───────┼──────────┼────┤
 │八十五年│癸○○    │三千一百元    │6900x49=338100      │三三    │
 │三月二十│          │              │活會四七人加本次及前│        │
 │日      │          │              │次被冒標者共四九人  │        │
 ├────┼─────┼───────┼──────────┼────┤
 │八十五年│乙○      │二千八百元    │7200x47=338400      │五一    │
 │五月二十│          │              │活會四四人加本次及前│        │
 │日      │          │              │累計被冒標者共四七人│        │
 │        │          │              │                    │        │
 ├────┼─────┼───────┼──────────┼────┤
 │八十六年│戊○○    │二千六百元    │7400x32=236800      │三五    │
 │四月十日│          │              │活會二八人加本次及前│        │
 │        │          │              │累計被冒標者共三二人│        │
 │        │          │              │                    │        │
 ├────┼─────┼───────┼──────────┼────┤
 │八十六年│己○○○  │二千六百元    │7400x27=199800      │四九    │
 │八月十日│          │              │活會二二人加本次及前│        │
 │        │          │              │累計被冒標者共二七人│        │
 │        │          │              │                    │        │
 ├────┼─────┼───────┼──────────┼────┤
 │八十六年│癸○○    │三千二百元    │6800x26=176800      │三四    │
 │九月二十│          │              │活會二十人加本次及前│        │
 │日      │          │              │累計被冒標者共二六人│        │
 │        │          │              │                    │        │
 ├────┼─────┼───────┼──────────┼────┤
 │八十七年│子○○    │三千二百元    │6800x20=136000      │八      │
 │二月十日│          │              │活會十三人加本次及前│        │
 │        │          │              │累計被冒標者共二十人│        │
 │        │          │              │                    │        │
 ├────┼─────┼───────┼──────────┼────┤
 │八十七年│甲○      │三千三百元    │6700x20=134000      │五十    │
 │二月二十│          │              │活會十二人加本次及前│        │
 │八日    │          │              │累計被冒標者共二十人│        │
 │        │          │              │                    │        │
 ├────┴─────┴───────┴──────────┴────┤
 │                                       合計：一、九四六、八○○元   │
 └──────────────────────────────────┘
附錄本案論罪科刑法條全文：
刑法第三百三十九條第一項：意圖為自己或第三人不法之所有，以詐術使人將本人或
                          第三人之物交付者，處五年以下有期徒刑、拘役或科或
                          併科一千元以下罰金。
